【裁判字號】    90,易,707
【裁判日期】    901026
【裁判案由】    竊盜
【裁判全文】
臺灣桃園地方法院刑事判決                            九十年度易字第七七號
    公  訴  人  臺灣桃園地方法院檢察署檢察官
    被      告  丙○○
右列被告因竊盜案件，經檢察官提起公訴（九十年度偵字第六三三號），本院判決如
左：
    主  文
丙○○意圖為自己不法之所有，而侵占遺失物，處罰金肆仟元，如易服勞役，以參佰
元折算壹日。
    事  實
一、丙○○於民國八十九年十二月十五日下午三時或四時許，在桃園縣大園鄉○○路
    高鐵工地，與其同事甲○○一起看到，而由甲○○拾獲乙○○所有，前於同日下
    午二時許，在該工地內遺失之皮夾一個，內有機車駕照、汽車駕照、行車執照、
    健保卡各一張，及現金新台幣（下同）四千三百元，甲○○即詢問在現場附近之
    人，是否有人遺失皮夾？現場之人均稱沒有，甲○○便把上開皮夾置於工地吊車
    申腳之角柱上方，以供現場之人認領，直至同日下午五時許，該工地已經要下班
    ，甲○○便將上開皮夾交予丙○○，請丙○○依皮夾內行照之地址寄回，然丙○
    ○因見皮夾內有現金等物，竟起貪念，意圖為自己不法之所有，將上開皮夾內之
    汽車駕照一張及現金四千三百元予以侵占入已，其於證件則於次日晚間十時許，
    丟棄於桃園縣平鎮市○○○○○道路金陵路橋下附近，嗣於同年月二十六日晚上
    十時許，在桃園縣平鎮市金星里重劃區靈骨塔旁為警盤查查獲。
二、案經桃園縣警察局平鎮分局報告臺灣桃園地方法院檢察署檢察官偵查起訴。
    理  由
一、右揭犯罪事實迭據被告丙○○於警、偵訊及本院審理時坦誠不諱，核與證人甲○
    ○到庭證述：當天與被告一起工作，伊是指揮吊車的助手，皮包係伊與被告在當
    天下午三、四點一起看到的，於吊車車頭前方三、四公尺的地方撿到，問了現場
    十幾個人，都說不是他們的，但沒有問辦公室的人，因為辦公室很遠；伊先把皮
    包放在吊車申腳角柱的地方，讓大家都看的到，到五點下班，伊就收車下班，下
    班後伊和被告說如果沒有人的，就照行照地址寄回去等語相符（見本院九十年六
    月十一日訊問筆錄）；雖被害人乙○○於警訊及本院審理時指稱：皮夾係置於其
    所有自小貨車內駕駛座之座位上，在前述工地遭竊，自小貨車並未上鎖，皮夾內
    有機車駕照、自小貨車行照、健保卡及現金四千三百元等物，其於當日下午二時
    許離開車子，人還在工地辦公室，辦公室距離其自小貨車約五百公尺，回去車上
    時約下午五點多，在工地時有看到吊車，吊車距離其自小貨車約十公尺，工地外
    約有十幾個工人等語，認為其皮夾係遭人竊取。然查：被告自警、偵訊時，即自
    始堅稱皮夾係撿到而非竊取，伊於偵查中稱：有證人可以作證，且於本院調查時
    偕同證人甲○○到庭證述前開證言在卷；再證人證述在工地現場之工人人數、吊
    車與現場辦公室距離很遠等情，均與被害人指述之情節相符，足見證人並非憑空
    杜撰，而為有利被告之證言；且辦公室與自小貨車距離約五百公尺，則與吊車距
    離即約四百九十公尺，是證人所稱因辦公室距離很遠，並未想到辦公室之人有遺
    失皮夾，故未詢問辦公室之人是否遺失皮夾，僅詢問現場附近之工人等語，則亦
    與常理相符；況被害人既稱其自小貨車並未上鎖，何以仍將內有證件及現金之皮
    夾置放於駕駛座座位上，而不將皮夾置放於隱蔽之處，此舉實與常情不合。復參
    酌被害人離開其自小貨車之時間係下午二時，且自小貨車與吊車相距約十公尺距
  離，而證人係在被害人離開小貨車後之一至二小時，在吊車前方三、四公尺處撿
    到上開皮夾，是本件若係被害人將皮夾置於身上或拿在手上，而於離開其自小貨
    車不久之距離，不慎將皮夾掉落於地上，亦屬可能之事，而與證人及被害人前開
    所述情節相互吻合。復由證人係於下午五點下班時，見無人領取即將皮夾交由被
    告處理，而被害人則係於當日下午五時許方離開工地等情觀之，益見本件係因證
    人當日早於被害人離開現場，以致被害人無法在五點以前發現皮夾被竊而詢問被
    告等在場之人，抑或在當日下午五時前認領該皮夾，而致發生本案。再徵諸被告
    工作現場附近約有十幾個工人，而該小貨車又停在工地內之吊車附近，顯係在工
    地工作之人所有，被告若真有行竊之舉，極易在行竊之過程中，被在附近工作之
    工人或返回該車之車主發現，被告焉有甘冒此等風險行竊之可能；綜上所述，本
    件應係被告拾得被害人不慎遺失之皮夾，而非由被告竊取之。此外，並有贓物認
    領保管單一紙在卷可稽，足認被告前開自白與事實相符，本件事證明確，被告犯
    行堪以認定。
二、核被告所為，係犯刑法第三百三十七條之侵占遺失物罪。公訴人認被告係犯刑法
    第三百二十條第一項之竊盜罪，尚有未洽，惟按檢察官所指之犯罪事實之地點、
    被害主體，所侵害之財產法益，就上開兩罪而言均無差異，其基本社會事實同一
    ，且被告「意圖為自己不法之所有」之主觀犯意及侵害「他人之物」之客觀構成
    要件行為，並有罪質上之共通性，尚未逾越檢察官起訴之事實範圍，爰變更檢察
    官所引應適用之法條，附此敘明。爰審酌被告犯罪之動機、犯罪所造成之損害不
    大、所侵占之金額已返還被害人，業據被害人指陳在卷，犯罪後坦承犯行，態度
    尚稱良好等一切情狀，量處如主文所示之刑，並諭知易服勞役之折算標準，以資
    警惕。
據上論斷，應依刑事訴訟法第二百九十九條第一項前段、第三百條，刑法第三百三十
七條、第四十二條第二項，罰金罰鍰提高標準條例第一條前段、第二條，判決如主文
。
本案經檢察官陳美華到庭執行職務。
中      華      民      國    九十      年      十      月    二十六    日
                                      臺灣桃園地方法院刑事第四庭
                                          審判長法  官   鄭景文
                                                法  官   林晏鵬
          法  官   游士珺
右正本證明與原本無異。
如不服本判決，應於判決送達後十日內向本院提出上訴狀( 應附繕本 )，上訴於
臺灣高等法院。
                                                書記官   王曉雁
中        華        民        國       九十   年   十   月    三十一    日
附論罪科刑之法條：
刑法第三百三十七條
意圖為自己或第三人不法之所有，而侵占遺失物、漂流物或其他離本人所持有之物者
，處五百元以下罰金。


司法院資訊處製作；財團法人民間司法改革基金會備份。
